臺灣高等法院臺南分院民事判決
                                    109年度上易字第225號
上  訴  人  陳昭仁  
訴訟代理人  陳建霖律師
被上 訴 人  蔡順鰡  
上列當事人間請求返還買賣價金事件，上訴人對於中華民國109
年5月20日臺灣臺南地方法院第一審判決（108年度訴字第2054號
），提起一部上訴，本院於109年12月10日言詞辯論終結，判決
如下：
    主  文
上訴駁回。
第二審訴訟費用由上訴人負擔。
    事實及理由
壹、程序部分：
  ㈠被上訴人經合法通知未於最後言詞辯論期日到場，核無民   
   事訴訟法第386條所列各款情形，爰依上訴人之聲請，由其  
    一造辯論而為判決。
  ㈡按不變更訴訟標的，而補充或更正事實上或法律上之陳述者
    ，非為訴之變更或追加；民事訴訟法第256條定有明文。查
    上訴人於原審及上訴本院時原請求：1.先位聲明（基於民法
    第88條第1項、第92條第1項意思表示之錯誤及不自由、同法
    第359條、第179條規定之不當得利）：⑴原判決廢棄；⑵被上
    訴人應給付其新臺幣（下同）55萬元，及自起訴狀繕本送達
    翌日起至清償日止，按週年利率百分之5計算之利息。2.備
    位聲明（基於民法第354條、第359條物之瑕疵擔保責任）：
    ⑴原判決關於後開第2項部分廢棄；⑵上廢棄部分，被上訴人
    應給付其275,000元，及自起訴狀繕本送達翌日起至清償日
    止，按週年利率百分之5計算之利息。嗣於本院審理中更正
    法律上主張基於民法第227條第1項、第226條第1項之債務不
    履行及第359條、第179條之規定，上訴聲明請求：1.原判決
    關於駁回後開第2項部分廢棄；2.被上訴人應給付其275,000
    元，及自起訴狀繕本送達翌日起至清償日止，按週年利率百
    分之5計算之利息。即就原先位聲明部分之民法第88條第1項
    、第92條第1項意思表示之錯誤、不自由及解除契約部分不
    再主張，僅就前揭（更正後）備位聲明部分請求，並更正部
    分法律上陳述，依前揭說明，非為訴之變更或追加，先予敘
    明。
貳、實體部分：
一、上訴人主張：
  ㈠其於民國（下同）108年6月初因有購置汽車之需要，經其妹
    婿黃彙勝介紹，得知被上訴人在後壁區經營二手車行，且有
    引擎號碼0000000000、車身號碼ZGE00-0000000之國瑞（豐
    田）廠牌wish型號、車牌號碼000-0000號自用小客車（下稱
    系爭車輛）乙輛待售，因而向被上訴人經營之佳興車輛商行
    買受系爭車輛，約定買賣價金為55萬元並為交付。詎於108
    年6月下旬發現系爭車輛行駛時竟出現引擎漏油之情形，將
    系爭車輛送交保養廠檢修，始知系爭車輛曾遭海水浸泡侵蝕
    ；其遂以系爭車輛之車牌號碼上網搜尋泡水車事件，赫然驚
    覺確有新聞報導指出系爭車輛曾於107年5月24日在嘉義縣龍
    宮溪出海口處，遭漲潮淹沒情形。
  ㈡系爭車輛既有泡海水之瑕疵，此於中古車交易市場乏人問津
    ，縱有意願承買，交易之價格應低於二手車市之半價，是上
    訴人主張減少系爭車輛價金之半數即275,000元，爰依民法
    第227條第1項、第226條第1項之不完全給付及第359條瑕疵
    擔保責任、第179條不當得利等規定之法律關係，請求返還
    前揭價金。
  ㈢原審為其敗訴之判決，尚有未洽；爰上訴聲明：1.原判決關
    於駁回後開第2項部分廢棄；2.被上訴人應給付其275,000元
    ，及自起訴狀繕本送達翌日起至清償日止，按週年利率5％計
    算之利息。3.願供擔保請准宣告假執行（上訴人先位聲明部
    分已因更正撤回在案；且就民法第88條、第92條、解除契約
    部分，不再主張）。
二、被上訴人則抗辯以：
  ㈠系爭車輛並非其出賣予上訴人，其與上訴人間並無成立買賣
    契約；且其於事前已告知買受該車之黃彙勝，曾泡過海水，
    願以低於市價（現況無保固）出售，其並於108年7月10日補
    償黃彙勝該泡水車修理費2萬元。
  ㈡其係以47萬8千元出售系爭車輛予黃彙勝，上訴人是向黃彙勝
    購買55萬元，其未曾與上訴人講過電話、見過面，根本不認
    識上訴人等語。
  ㈢依上，爰答辯聲明：上訴駁回。
三、兩造不爭執之事實（本院卷第135頁）：
  ㈠上訴人以55萬元購買系爭車輛。
  ㈡系爭車輛為泡過海水。
  ㈢上訴人與黃彙勝曾有如原審卷附原證9、原證18之LINE通訊軟
    體對話（原審補字卷第45至51頁、原審卷第117至119頁）。
四、兩造爭執之事項：
　　上訴人依民法227條第1項、第226條第1項、第359條、第179
    條規定，請求返還減少系爭車輛價值之價金275,000元，於
    法是否有據？
五、得心證之理由：
  ㈠按當事人主張有利於己之事實者，就其事實有舉證之責任；
    民事訴訟法第277條前段定有明文。次按稱買賣者，謂當事
    人約定一方移轉財產權於他方，他方支付價金之契約。當事
    人就標的物及其價金互相同意時，買賣契約即為成立；民法
    第345條定有明文。是以只須當事人雙方就買賣契約意思表
    示合致，買賣契約即可成立（最高法院19年度上字第335號
    判決參照）。復按出賣人就其交付之買賣標的物有應負擔保
    責任之瑕疵，而其瑕疵係於契約成立後始發生，且因可歸責
    於出賣人之事由所致者，則出賣人除負物之瑕疵擔保責任外
    ，同時構成不完全給付之債務不履行責任（最高法院84年台
    上字第2143號、98年台上字第1691號民事裁判參照）。準此
    ，可見契約之成立，為出賣人者始須依法就其交付之買賣標
    的物負有物之瑕疵擔保責任及不完全給付之債務不履行責任
    。
　㈡查上訴人主張：其向被上訴人購買系爭車輛，價金為55萬元
    云云，並提出估價單（見原審補字卷第27頁）為證，然為被
    上訴人所否認，並以前詞抗辯。依前揭說明，上訴人自應就
    其與被上訴人間就系爭車輛成立買賣契約，有意思表示合致
    ，先負舉證之責。
  ㈢本件上訴人主張其向被上訴人購買系爭車輛，固據提出估價
    單為證，惟觀諸上訴人所提出之估價單所載其上並無任何商
    號或人名之記載，有該估價單附卷可稽（見原審補字卷第27
    頁）。是上訴人所提出之估價單，是否為被上訴人所出具，
    已非無疑；再依證人黃彙勝於原審法院之證述：上訴人所提
    出之估價單，係其字跡，其自己加上利潤後，寫給上訴人等
    語（見原審卷第147頁）；顯然上訴人所提出之估價單，並
    非被上訴人所製作，而係黃彙勝自行製作，應堪認定；另依
    被上訴人所提出之單據以觀，其上係記載車主：黃（即黃彙
    勝）、車價為478,000元，其上有黃彙勝之簽名，並無記載
    黃彙勝代理上訴人處理或受上訴人委託仲介處理之字樣，有
    該估價單一份在卷可查（見原審卷第73頁），可見當時系爭
    車輛之買受人應為黃彙勝，並非上訴人，較為接近真實而可
    採信。
　㈣證人黃彙勝於原審時雖證述稱：其乃幫上訴人處理向被上訴
    人購買系爭車輛之事宜，不是向被上訴人買了之後，再賣給
    上訴人云云，惟黃彙勝並未告知被上訴人其就系爭車輛乃係
    代理上訴人買受，或為仲介之情形；而上訴人亦直承與黃彙
    勝關係密切，黃彙勝為其妹婿，則黃彙勝就系爭車輛既有利
    害關係，且與上訴人間有親情關係，其所為證言，顯然偏頗
    上訴人，況其證言與上開調查事實結果不符；又黃彙勝就系
    爭車輛如僅代理上訴人而為買賣，豈可能不告知原車價卻加
    成賺取上訴人差價利潤達92,000元（計算式：55萬元－478,0
    00元＝72,000元，另加泡水車修理費2萬元，即92,000元）？
    且黃彙勝已於前揭被上訴人所提出之估價單上，親簽自己名
    字，被上訴人出賣與黃彙勝之車價僅為478,000元；可見黃
    彙勝採取從事中古車行業業者方式，先向他人購買中古車輛
    後，加上自己認為應賺取之利潤後，自行製作估價單，再將
    系爭車輛以車價55萬元出售予上訴人；否則衡諸常情，若黃
    彙勝若僅係單純（代理、或仲介）幫上訴人向被上訴人購買
    系爭車輛，何以黃彙勝不敢告訴上訴人系爭車輛價格僅為47
    8,000元？再依其私自加上利潤後，再自行製作估價單出售
    予上訴人一情以觀；可見黃彙勝乃以出賣人自居，加上利潤
    後，再轉手出賣予上訴人，應堪認定。
　㈤復依被上訴人所提出之應付票款明細表記載：「000-000號（
    即系爭車輛），該車泡水協調補償修理費2萬元」，有黃彙
    勝簽名之明細表在卷可稽（見原審卷第75頁）；而黃彙勝於
    原審亦直承：當時發現系爭車輛泡水，去找被上訴人要求其
    出面處理，被上訴人給其2萬元（喝茶）（見原審卷第146頁
    ）；益徵黃彙勝確有於買受系爭車輛之際已處理系爭車輛之
    瑕疵，並以買受人之身分自居，向被上訴人爭執系爭車輛有
    泡水問題，被上訴人始又支付黃彙勝車輛修理費用2萬元。
  ㈥依上，上訴人雖主張其係向被上訴人購買系爭車輛，黃彙勝
    僅幫其處理事宜云云，尚屬無據，且難採為有利上訴人之認
    定。縱被上訴人係為其妻李淑珍（即原車主）出售系爭車輛
    予黃彙勝，然黃彙勝自居出賣人轉手出售予上訴人，已如上
    述，依契約相對性原則，自應由黃彙勝就系爭車輛瑕疵與上
    訴人解決；至上訴人事後辦理系爭車輛之貸款，金額高達59
    6,500元（依兩造不爭執事實之㈠所示，已超過上訴人購買系
    爭車輛之價格），並匯予李淑珍等情，縱係屬實，亦係上訴
    人與黃彙勝間之買賣及辦理高額車貸問題，尚與本件之認定
    無關。
　㈦至上訴人主張；由黃彙勝與被上訴人間之通訊軟體line對話
    （黃彙勝問：「不是清償後要收回？所以現在？」，被上訴
    人答：「圓滿就是要回收」、「你說要回收多少我已經沒有
    賺」）等語，亦足見其等間有針對系爭車輛之泡水問題，達
    成（上訴人以40萬元之價格買回系爭車輛）之協議云云；惟
    查被上訴人已表明其已經沒有賺（已不同意買回或回收之意
    ），且黃彙勝就其前揭所陳「不是清償後要收回」云云片斷
    ，究竟是否就系爭車輛，並以多少金額買回，語焉不詳；且
    雙方亦無就系爭車輛再提出估價之協議買回資料，尚難執此
    即採為有利上訴人之認定。
　㈧綜上，被上訴人既非系爭車輛之出賣人，自難對上訴人負擔
    因契約成立始可發生之出賣人之瑕疵擔保責任、及不完全給
    付之債務不履行責任；則上訴人請求被上訴人依民法第227
    條第1項、第226條第1項、第359條及第179條等之規定，請
    求被上訴人返還其經減半價金即275,000元，洵非有據。
六、綜上所述，本件兩造間就系爭車輛並未成立買賣契約之關係
    ，上訴人依民法227條第1項、第226條第1項、第359條、第1
    79條規定之法律關係，請求被上訴人返還其減少半數價值之
    價金275,000元，及自起訴狀繕本送達翌日起至清償日止，
    按週年利率5％計算之利息，非屬正當，不應准許。原審所為
    上訴人此部分敗訴之判決，並駁回其假執行之聲請，經核於
    法尚無不合。上訴論旨指摘原判決該部分不當，求予廢棄改
    判，為無理由，應駁回其上訴。
七、本件事證已明，兩造其餘之攻擊或防禦方法及舉證，核與本
    判決之結果不生影響，毋庸逐一論列，附此敘明。
八、據上論結，本件上訴為無理由，依民事訴訟法第449條第1項
    、第78條、第463條、第385條第1項前段，判決如主文。
中　　華　　民　　國　 109　　年　　12　　月　　31　　日
                  民事第三庭  審判長法  官  張世展

                                    法  官  黃佩韻

                                    法  官  莊俊華
上為正本係照原本作成。　　　　　　　　　　　　
不得上訴。
中　　華　　民　　國　　109 　年　　12　　月　　31　　日

                                    書記官  劉素玲